臺灣高等法院民事判決　　　　　　　　95年度智上易字第11號
上　訴　人　戊○○
兼上列一人
訴訟代理人　庚○○　　住台北縣蘆洲市○○街69巷14號6樓
共　　　同
訴訟代理人　廖正多律師
被上訴人　　香港商華納音樂出版有限公司台灣分公司
　　　　　　　　　　　設台北市○○路○段48號10樓
法定代理人　丙○○　　住同上
被上訴人　　環球音樂出版股份有限公司
　　　　　　　　　　　設台北市○○○路○段2號2樓
法定代理人　丁○○　　住同上
被上訴人　　香港商百代著作權代理股份有限公司台灣分公司
　　　　　　　　　　　設台北市○○○路○段126號7樓B1
法定代理人　乙○○　　住同上
被上訴人　　新加坡商新索國際版權股份有限公司台灣分公司
　　　　　　　　　　　設台北市○○路○段163號6樓之3
法定代理人　辛○○　　住同上
被上訴人　　香港商博德曼音樂版權有限公司台灣分公司
　　　　　　　　　　　設同上號8樓之2
法定代理人　甲○○　　住同上
被上訴人　　豐華音樂經紀股份有限公司
　　　　　　　　　　　設台北市○○○路○段102號5樓
法定代理人　己○○　　住同上
共　　　同
訴訟代理人　徐則鈺律師
上列當事人間，因侵權行為損害賠償事件，上訴人對於中華民國
95年6月22日臺灣板橋地方法院94年度智 (一)字第40號第一審判
決，提起上訴，經本院於96年 1月23日言詞辯論終結，判決如下
：
    主      文
原判決關於命上訴人等應連帶給付被上訴人等之本息，各逾越新
臺幣壹拾萬元部分，及訴訟費用之裁判廢棄。
前項廢棄部分，被上訴人在第一審之訴駁回。
其餘上訴駁回。
第一、二審訴訟費用由上訴人等連帶負擔十分之一，其餘由被上
訴人等負擔。
    事實及理由
一、被上訴人香港商博德曼音樂版權有限公司台灣分公司法定代
    理人莫奇昇，已於95年 7月10日變更為甲○○，業據甲○○
    具狀聲明承受訴訟，並續行訴訟，有公司資料在卷足稽，經
    核於法尚無不合，應予准許，合先敘明。
二、被上訴人等起訴主張：上訴人戊○○、庚○○為夫妻，共同
    於臺北縣蘆洲市○○街37號經營兟儷電器興業有限公司（以
    下稱兟儷公司），公司倉庫、維修部設於同市○○路63號（
    以下稱成吉思汗維修部），從事販售、維修伴唱機、音響等
    業務；如附表所示歌曲，分別為被上訴人等所享有著作財產
    權之音樂著作，非經被上訴人等之同意或授權，不得散布其
    重製物或意圖散布而公開陳列；明知：
(一)92 年間大地娛樂國際有限公司(以下稱大地公司）之代表人
    李永豐，進口銷售之大地牌多媒體電腦伴唱機（以下稱大地
    伴唱機，即 MD-8088）內灌入附表所示之歌曲，未經被上訴
    人等之同意或授權，92年11月間，以新臺幣(以下同）18,00
     0元價格、或以擴大機交換方式，向李永豐進貨後，意圖販
    售、散布而公開陳列於成吉思汗維修部內。並以24,000元至
    27,000元不等價格販售予訴外人王登文、楊政達、劉明興、
    郭家宏、魏秋銘、謝明勳、邱永必等人，而以移轉所有權之
    方法散布重製物，侵害附表所示被上訴人等公司音樂著作之
    著作財產權。93年 2月26日又意圖販售、散布，而於臺北市
    世貿展覽中心公開陳列大地伴唱機，於展示期間以解密磁片
    將大地牌更改為成吉思汗廠牌，供不特定人購買而加以散布
    ，侵害被上訴人等之音樂著作財產權。
(二)91 年間全球影音貿易有限公司(以下稱全球公司）代表人游
    智超，自韓國進口之帝騰6000伴唱機 (以下稱帝騰6000）所
    附光碟，僅得到麗歌唱片公司之授權，於92年年底以 6,000
    元至 7,500元不等價格向游智超販入。因游智超販售所附送
    之光碟 1片歌曲老舊，為促銷買氣，遂取得由不詳姓名人未
    經被上訴人等之同意或授權，擅自重製附表所示音樂著作，
    再配以影像、畫面之光碟2片(以下稱系爭光碟），隨同帝騰
    6000一併以 8,000元至10,000元價格販售予訴外人連俊成等
    不特定人，而以移轉所有權之方法散布重製物之光碟，侵害
    被上訴人等之音樂著作財產權。
(三)92 年7、8月間，意圖營利以每臺 15,000元向全球公司買入
    DM-888數位銀行電腦影音存取系統（以下稱DM-888），而公
    開陳列於成吉思汗維修部內。因DM-888具有高擴充性硬碟空
    間，由不詳姓名之人未經被上訴人等同意或授權，擅自重製
    附表所示歌曲於80GB硬碟(以下稱系爭80G硬碟）內，附隨DM
    -888以22,000元販售予訴外人賴泳霖、謝明勳、魏秋銘等不
    特定人，而以移轉所有權之方法散布重製物，侵害被上訴人
    之音樂著作財產權。
    為此，依侵權行為損害賠償請求權之法律關係，求為命上訴
    人等應連帶給付被上訴人等各20萬元本息之判決 (逾越上開
    範圍之請求，原法院為其等敗訴判決，未據被上訴人等聲明
    不服，不予贅述。 )，並聲明：(一)上訴駁回。(二)第二審
    訴訟費用由上訴人連帶負擔。
三、上訴人等則以：被上訴人等主張上訴人等侵害其等音樂著作
    財產權，無非以上訴人(一)所販售大地伴唱機，灌有未經被
    上訴人同意、或授權且為被上訴人享有著作權之歌曲。(二)
    以系爭光碟，附隨帝騰6000伴唱機販售。(三)以系爭 80G硬
    碟附隨DM-888販售等為其論據；查上訴人等所販售之帝騰60
    00僅具播放功能，無任何硬碟或隨機存取記憶體；DM-888雖
    有內建40GB之硬碟，惟無非法重製之歌曲。再者，上訴人等
    被訴之刑事案件中扣案之系爭光碟 2片及18顆硬碟經勘驗後
    雖分別可供帝騰6000、DM-888使用，然系爭光碟 2片既未同
    時扣得適用之點歌本，難認上訴人以系爭光碟附隨帝騰6000
    出售。且所扣案之18顆硬碟為訴外人鄭勝元交付上訴人戊○
    ○等作為開發音響之用。且扣案之硬碟係在臺北縣蘆洲市○
    ○路63號公司倉庫查獲；而DM-888係在臺北蘆洲市○○街門
    市內查獲，由二者之查獲地點堪知該18顆硬碟並非附隨於DM
    -888銷售，且扣案之18顆硬碟於任何電腦伴唱機均可讀取，
    亦非專供DM-888使用。由此亦堪認上訴人並未將系爭光碟 2
    片及18顆硬碟附隨於帝騰6000、DM-888販售。即使認上訴人
    等以移轉所有權之方法散布非法重製物而侵害其等著作財產
    權，惟上訴人等於民國92年間以每臺18,900元之價格向大地
    公司代表人李永豐購得大地伴唱機，並以每臺25,000元至27
     ,000元不等價格售予不特定人，迄今共銷售4臺。扣除成本
    後，平均每臺獲利約7,000元，總利潤約 28,000元。又上訴
    人等以每臺 7,000元、15,000元之價格向全球公司代表人游
    智超購得帝騰6000、及DM-888，以每臺1萬、及22000元之價
    格售予不特定人，迄今各銷售 4臺。扣除成本後，平均每臺
    獲利約3,000元、及7,000元，總利潤約12,000元、及21,000
    元；且所販售DM-888並無未經合法授權之音樂著作，所獲利
    潤自非侵害其等著作財產權之所得等語，資為抗辯；並聲明
    ：(一)原判決不利於上訴人部分廢棄。(二)廢棄部分，被上
    訴人等在第一審之訴及假執行之聲請均駁回。(三)第一、二
    審訴訟費用由被上訴人等負擔。
四、被上訴人等主張上訴人戊○○、庚○○為夫妻，共同於臺北
    縣蘆洲市○○街37號經營兟儷公司，公司倉庫、維修部設於
    同市○○路63號，從事販售、維修伴唱機、音響等業務；如
    附表所示歌曲，分別為被上訴人等所享有著作財產權之音樂
    著作，非經被上訴人等之同意或授權，不得散布其重製物或
    意圖散布而公開陳列；93年 2月28日為警分別於成吉思汗維
    修部、兟儷公司查獲帝騰DM-888(點歌鍵盤1台、遙控器 2個
    、遙控接收器1個)乙台、大地MD-8088(遙控器1個、歌本1本
    )乙台、大地MD-8088(點歌本2本、遙控器1個、、DVD遙控器
    1個)乙台、帝騰6000(光碟片2片、其中1片刮傷)乙台、80GB
    硬碟12顆、大地MD -8088(點歌本1本、遙控器1台)乙台、光
    碟片(可供DM6000使用)乙片等，分別有如附表所示歌曲，及
    上訴人等因而為本院依共同連續意圖營利而以移轉所有權之
    方法散布其重製物為光碟，而侵害他人之著作財產權罪，分
    處有期徒刑6月、4月確定在案之事實，為上訴人等所不爭執
    ，且有原法院94年度易字第309號、本院94年度上易字第213
    4號刑事判決在卷足憑；被上訴人等主張之上開事實，應堪
    信為真實。
五、按：「因故意或過失不法侵害他人之著作財產權或製版權者
    ，負損害賠償責任。數人共同不法侵害者，連帶負賠償責任
    」、「前項損害賠償，被害人得依左列規定擇一請求：一、
    依民法第 216條之規定請求。但被害人不能證明其損害時，
    得以其行使權利依通常情形可得預期之利益，減除被侵害後
    行使同一權利所得利益之差額，為其所受損害。二、請求侵
    害人因侵害行為所得之利益。但侵害人不能證明其成本或必
    要費用時，以其侵害行為所得之全部收入，為其所得利益」
    、「依前項規定，如被害人不易證明其實際損害額，得請求
    法院依侵害情節，在新臺幣 1萬元以上50萬元以下酌定賠償
    額。如損害行為屬故意且情節重大者，賠償額得增至新臺幣
     500萬元」，著作權法第88條定有明文。本件上訴人等侵害
    被上訴人等著作權之犯罪態樣，係以販售伴唱機附贈光碟、
    硬碟或灌錄於伴唱機之「散布」行為，而非「重製」行為；
    歌曲授權首重「重製」，每首歌曲授權金之金額並非「侵害
    人（即上訴人）因侵害行為所得之利益」，亦非「被上訴人
    所受之損害之金額」；上訴人等販售伴唱機附贈光碟片、硬
    碟，其販售所得應係伴唱機之價款，難認係光碟片、或硬碟
    之價款；本院斟酌被上訴人無法依著作權法第88條第2項第1
    、 2款之規定計算其損害，惟以上訴人等所販售之數量尚屬
    有限，情節尚非重大，被上訴人等所受損害或屬輕微等情狀
    ，認每首歌曲之損害應以 1萬元計算其損害，方為相當；查
    被上訴人等主張上訴人侵害被上訴人等之歌曲各為10首，其
    等所得請求之損害即為各10萬元，逾越此範圍之請求尚嫌過
    高，不宜准許。
六、「給付無確定期限者，債務人於債權人得請求給付時，經其
    催告而未為給付，自受催告時起，負遲延責任。其經債權人
    起訴而送達訴狀，或依督促程序送達支付命令，或為其他相
    類之行為者，與催告有同一之效力。」、「遲延之債務，以
    支付金錢為標的者，債權人得請求依法定利率計算之遲延利
    息。」、「應付利息之債務，其利率未經約定，亦無法律可
    據者，週年利率為百分之五。」民法第229條第2項、第 233
    條第1項前段、第203條分別定有明文。本件被上訴人等請求
    上訴人等賠償損害，係以支付金錢為標的，無確定期限，又
    未約定利率，其請求自上訴人等起訴狀繕本送達翌日、即民
    國94年 9月22日起至清償日止，按週年利率5%計算之利息，
    於法尚非無據，應予准許。
七、從而，原法院於上開範圍內為被上訴人等勝訴判決，並為假
    執行之宣告，經核尚無違誤，上訴意旨指摘原法院此部分之
    判決不當，求予廢棄，為無理由，應予駁回；原法院逾越上
    開範圍為被上訴人勝訴判決，容有未恰，上訴意旨指摘原法
    院此部分之判決不當，求予廢棄，為有理由，應由本院予以
    廢棄，更為判決如主文第二項所示。
據上論結，本件上訴為一部有理由，一部無理由，爰判決如主文
。
中　　華　　民　　國　　96　　年　　1 　　月　　30　　日
                    民事第五庭
                        審判長法　官  林丁寶
　　　　　　　　　　　    　　法　官  張靜女
　　　　　　　　　　　  　  　法　官  陳博享
正本係照原本作成。
不得上訴。
中　　華　　民　　國　　96　　年　　1 　　月　　30　　日
　　　　　　　　　　　　　　  書記官  鄭靜如
